臺灣雲林地方法院民事裁定
110年度消債更字第26號
聲  請  人
即  債務人  洪明儒  
上列聲請人因消費者債務清理事件聲請更生，本院裁定如下： 
    主  文
債務人甲○○自中華民國一一０年八月三０日下午五時起開始更生程
序，並命司法事務官進行本件更生程序。
    理  由
一、按債務人不能清償債務或有不能清償之虞，且無擔保或無優
    先權之本金及利息債務總額未逾新臺幣（下同）1,200萬元
    者，於法院裁定開始清算程序或宣告破產前，得向法院聲請
    更生；債務人對於金融機構負債務者，在聲請更生或清算前
    ，應向最大債權金融機構請求協商債務清償方案，或向其住
    、居所地之法院或鄉、鎮、市、區調解委員會聲請債務清理
    之調解；協商或調解成立者，債務人不得聲請更生或清算，
    但因不可歸責於己之事由，致履行有困難者，不在此限；本
    條例施行前，債務人依金融主管機關協調成立之中華民國銀
    行公會會員，辦理消費金融案件無擔保債務協商機制與金融
    機構成立之協商，準用前2項之規定，消費者債務清理條例
    （下稱消債條例）第3條、第42條第1項、第151條第1、7、9
    項分別定有明文。又按法院開始更生程序之裁定，應載明其
    年、月、日、時，並即時發生效力；法院裁定開始更生或清
    算程序後，得命司法事務官進行更生或清算程序，必要時得
    選任律師、會計師或其他適當之自然人或法人一人為監督人
    或管理人，消債條例第45條第1項、第16條第1項亦分別有明
    文。
二、本件聲請意旨略以:聲請人甲○○因有不能清償債務之情事，
    前已向中華民國銀行公會會員，辦理消費金融案件無擔保債
    務協商機制與金融機構成立之協商，然因無法負擔，因而毀
    諾。又聲請人所負無擔保或無優先權之債務總額約為2,068,
    533元，並未逾1,200萬元，現今每月收入扣除生活必要支出
    後剩餘可供清償債務之金額已不多，復未經法院裁定開始清
    算程序或宣告破產，爰依消債條例規定聲請准予更生等語。
三、經查：
　㈠聲請人前於民國95年4月間曾依中華民國銀行公會會員辦理消
    費金融案件無擔保債務協商機制，與中國信託商業銀行股份
    有限公司（下稱中信銀行）等債權人達成自95年5月起，分8
    0期，利率0％，每月10日以21,453元依各債權銀行債權金額
    比例清償各項債務之還款協議，惟聲請人僅還款1年，於96
    年5月25日後因未依約繳款而毀諾等情，此有聲請人及中信
    銀行所提出之協議書、無擔保債務還款計劃、消費金融案件
    無擔保債務協商申請書、消費金融無擔保債務協商案件申請
    人財務資料表、95年銀行公會無擔保債務協商機制客戶繳款
    分配表等在卷可稽（見本案卷第87至97頁、第259至267頁）
    。
  ㈡聲請人與債權銀行成立協商而毀諾後，復向本院聲請更生，
    自須審究其是否有消債條例第151條第7項但書所定「因不可
    歸責於己之事由，致履行有困難」之情事。又消債條例第75
    條第2項規定「債務人可處分所得扣除自己及依法應受其扶
    養者所必要生活費用之餘額，連續3個月低於更生方案應清
    償之金額者，推定有不可歸責於己之事由」，於消債條例第
    151條第7項但書情形準用之（消債條例第151條第8項規定參
    照）。依本件聲請人於95年間與銀行公會進行債務協商之消
    費金融無擔保債務協商案件申請人財務資料表所載(見本案
    卷第95頁、第267頁)，其在福客旅店工作，薪資為每月28,0
    00元，亦有聲請人之勞工保險被保險人投保資料表(明細)附
    卷為佐(見本案卷第64頁)，又依臺灣省95年間每月最低必要
    生活費為9,210元，堪認聲請人可處分所得扣除自己所必要
    生活費用之餘額，有連續3個月低於協商成立時約定之清償
    金額(計算式:28,000元－9,210元＝18,790元﹤21,453元)，則
    依消債條例第75條第2項規定，應推定有不可歸責於己之事
    由，致履行有困難之情事，合於消債條例第151條第9項準用
    第7項但書規定。從而，聲請人雖曾與債權銀行協商成立而
    毀諾，仍得再為本件更生之聲請。
  ㈢聲請人因對於金融機構及非金融機構等債權人負無擔保或無
    優先權之債務（據債權人於本件所陳報包含本金、利息、程
    序費用等金額合計約4,864,207元），有不能清償之情形，
    而為本件更生之聲請等情，已據其提出財產及收入狀況說明
    書、債權人清冊、債務人清冊、財團法人金融聯合徵信中心
    當事人綜合信用報告等為憑(見本案卷第19至45頁、第349至
    358頁)，並有各債權人提出之債權金額陳報狀在卷可參（見
    本案卷第233至237頁、第245至253頁、第269至325頁、第32
    9至343頁、第397至399頁），堪信為真實。而聲請人本件更
    生之聲請，本院自應綜合聲請人之債務、收入、生活必要支
    出及財產狀況等情，評估、判斷聲請人依其客觀清償能力是
    否對已屆清償期之債務有不能清償債務或有不能清償之虞之
    情形。
  ㈣依消債條例第2條第1、2項規定及消債條例施行細則第3條第2
    項規定，消債條例所稱消費者指5年內未從事營業活動或從
    事平均每月營業額20萬元以下之小規模營業之自然人；債務
    人為公司或其他營利法人之負責人，無論是否受有薪資，均
    視為自己從事營業活動，其營業額依該公司或其他營利法人
    之營業額定之。聲請人於聲請狀陳明其於聲請更生前5年內
    未從事任何營業活動（見本案卷第13頁），且其最近5年投
    保於雲林縣商店售貨職業工會，此有其勞工保險被保險人投
    保資料表（明細）附卷可參（見本案卷第360頁），亦有聲
    請人之107至108年度綜合所得稅各類所得資料清單與109年
    稅務電子閘門所得調件明細表在卷可稽（見本案卷第83至85
    頁、第201頁），堪認聲請人係5年內未從事任何營業活動之
    自然人，屬消債條例第2條所規定之消費者，而為消債條例
    適用之對象。又聲請人陳報其在宗瑩餅舖工作，每月薪資加
    上三節禮金後平均每月收入為23,752元，並提出在職證明、
    108年4月至110年7月宗瑩餅舖之薪資袋附卷為憑(見本案卷
    第61頁、第65至79頁、第361至363頁)，堪信為真實。經本
    院審酌，聲請人除上開收入外，並無其他固定收入，故以每
    月23,752元作為認定聲請人客觀清償能力之基準。
　㈤聲請人陳報其每月生活必要費用為：家庭生活支出(包含房貸
    、水電、瓦斯、網路及市話)2,701元、膳食費6,000元、通
    信電話費349元、交通費700元、工會及勞健保費2,021元、
    雜項支出(包含日常用品、醫藥費)1,500元，共計13,271元
    等情，此金額低於消債條例第64-2條第1項規定以衛生福利
    部所公告臺灣省110年最低生活費13,288元之1.2倍即15,946
    元之標準，尚屬合理。又聲請人陳報受其扶養之人為長女洪
    羽玟，每月對其支出扶養費3,500元，經本院審酌，受扶養
    人洪羽玟為103年10月出生，尚屬年幼，現為幼兒園學生，
    此有戶籍謄本(現戶全戶)及學雜費收據附卷可稽(見本案卷
    第59頁、第157至163頁)，確有受扶養之必要，聲請人對受
    扶養人每月支出扶養費3,500元，亦屬合理。承上所述，聲
    請人平均每月收入所得為23,752元，其個人每月生活必要支
    出為13,271元，每月支出扶養費用3,500元，則以聲請人每
    月平均所得扣除其生活必要費用及扶養費支出後，則聲請人
    每月僅有6,981元（計算式：23,752－13,271－3,500＝6,981）
    之餘額可供清償債務之用。
　㈥依聲請人之全國財產稅總歸戶財產查詢清單及稅務電子閘門
    財產所得調件明細表等所載（見本案卷第81頁、第201頁）
    ，其名下雖有車牌號碼000-0000之福特六和廠牌汽車1輛，
    惟該汽車為83年出廠，距今已27年，已逾固定資產使用年限
    ，殘值甚微，難認其有何換價之價值。另聲請人有以要保人
    身分投保南山人壽保險股份有限公司「南山人壽護您久久終
    身防癌健康保險」(保單號碼Z000000000)、「南山人壽新終
    身醫療保險」(保單號碼Z000000000)、「南山人壽真安心手
    術醫療終身保險」(保單號碼Z000000000)等保單，截至110
    年7月26日之解約金分別為2,443元、12,909元、5,054元（
    均已扣除保單墊繳及借款之本金、利息），此有該公司回函
    在卷可佐(見本案卷第387至389頁)。復聲請人之土城郵局存
    款帳戶餘額為58元(截至110年6月21日，見本案卷第373至37
    6頁)，另聲請人之中信銀行活儲帳戶(截至105年4月23日，
    見本案卷第377頁)、玉山商業銀行斗六分行帳戶(截至110年
    8月4日，見本案卷第379頁)、遠東國際商業銀行嘉義分行活
    期存款帳戶(截至110年8月4日，見本案卷第381頁)、國泰世
    華銀行帳戶(截至110年6月5日，見本案卷第383頁)等帳戶餘
    額皆為0或無交易紀錄。則以聲請人所積欠無擔保或無優先
    權債務之金額4,864,207元（此為據債權人所陳報包含本金
    、利息、程序費用等金額）扣除上開現有資產共20,464元（
    計算式：2,443元＋12,909元＋5,054元＋58元＝20,464元）後，
    尚負有債務4,843,743元，依聲請人每月可清償6,981元計，
    尚需約57年餘始能清償完畢（計算式：4,843,743÷6,981÷12
    ≒57.8，小數點後二位以下捨棄），倘若再加計違約金等負
    擔，清償期限勢必更長。是本院審酌聲請人之債務、財產、
    勞力、收入及必要生活費用支出等情狀，堪認聲請人客觀上
    對已屆清償期之債務，有不能清償債務之情形，有必要利用
    更生程序，調整其與債權人間之權利義務關係，而重建其經
    濟生活，予以經濟生活更生之機會。
四、綜上所述，本件聲請人為5年內未從事營業活動之自然人，
    依其全部收支及財產狀況，客觀上有不能清償債務之情形。
    復聲請人所積欠之無擔保或無優先權之本金及利息債務總額
    未逾1,200萬元，且未經法院裁定開始清算程序或宣告破產
    ，業如上述；此外，本件又查無聲請人有消債條例第6條第3
    項、第8條或第46條各款所定應駁回更生聲請之事由存在，
    則債務人聲請更生，洵屬有據，爰裁定如主文。又本件聲請
    人業經裁定開始更生程序，爰併裁定命司法事務官進行本件
    更生程序。
五、聲請人於更生程序開始後，應提出足以為債權人會議可決或
    經法院認為「已盡力清償」之更生方案以供採擇。而司法事
    務官於進行本件更生程序、協助聲請人提出更生方案時，亦
    應依聲請人之薪資變化、社會常情及現實環境衡量聲請人之
    清償能力，並酌留其生活上應變所需費用，進而協助聲請人
    擬定允當之更生方案，始符消債條例重建債務人經濟生活之
    立法目的，附此敘明。　
中　　華　　民　　國　　110 　年　　8 　　月　　30　　日
              民事第一庭    法　　　官　廖國勝
以上正本係照原本作成。
本裁定不得抗告。　　　　　　　　　　　　　　
中　　華　　民　　國　　110 　年　　8 　　月　　30　　日
                            書　記　官　林曉佩